【裁判字號】    97,訴,3377
【裁判日期】    970908
【裁判案由】    毒品危害防制條例
【裁判全文】
臺灣板橋地方法院刑事判決              97年度訴字第3377號
公  訴  人  臺灣板橋地方法院檢察署檢察官
被      告  甲○○
上列被告因違反毒品危害防制條例案件，經檢察官提起公訴（97
年度毒偵字第4876號），被告於準備程序進行中先就被訴事實為
有罪之陳述，經告知簡式審判程序之旨，並聽取當事人之意見後
，本院合議庭裁定由受命法官獨任進行簡式審判程序，茲判決如
下：
    主  文
甲○○施用第一級毒品，累犯，處有期徒刑拾月。
    事  實
一、甲○○曾違犯搶奪、竊盜及毒品危害防制條例等案件，其中
    於民國（下同）88年間，因施用第二級毒品案件，經本院以
    88年度毒聲字第540 號裁定送觀察、勒戒後，認無繼續施用
    毒品之傾向，於同年2 月22日釋放出所，並由臺灣板橋地方
    法院檢察署檢察官於88年2 月23日以88年度偵字第3275號為
    不起訴處分確定，迨92年間，再因施用第一級毒品案件，經
    臺灣桃園地方法院以92年度毒聲字第1965號刑事裁定送觀察
    、勒戒後，認有繼續施用毒品傾向，經同院以92年度毒聲字
    第2903號刑事裁定令入戒治處所施以強制戒治，於93年1 月
    9 日因毒品危害防制條例修正而釋放，並經臺灣桃園地方法
    院判處有期徒刑6 月確定，於93年9 月21日縮刑期滿執行完
    畢，又於92年間，因搶奪案件，經本院判處有期徒刑7 月，
    緩刑2 年確定，嗣經撤銷緩刑，於94年5 月19日縮刑期滿執
    行完畢，另於95年間，因竊盜案件，經本院判處有期徒刑8
    月，同年間，再因違反毒品危害防制條例案件，經本院判處
    有期徒刑9 月（施用第一級毒品部分）、3 月（施用第二級
    毒品部分），定應執行刑為有期徒刑10月確定，且與前案徒
    刑（上開竊盜案件）更定應執行刑為有期徒刑1 年6 月，嗣
    又減刑為有期徒刑9 月，甫於96年7 月16日縮刑期滿執行完
    畢出監（以上於本件構成累犯）。詎於上開觀察、勒戒執行
    完畢釋放後5 年內，再犯上揭施用毒品案件經法院判處罪刑
    確定後，猶不知悛悔，另基於施用第一級毒品海洛因之犯意
    ，於97年3 月8 日16時許（起訴書誤載為「96年3 月8 日18
    時41分許為警採尿時回溯26小時內之某時」云云），於臺北
    火車站前新光三越百貨公司附近（起訴書誤載為「不詳處所
    」），以將第一級毒品海洛因摻入香菸內再燃燒吸食所產生
    煙氣之方式，施用第一級毒品海洛因1 次。嗣因甲○○為毒
    品列管人口，經臺北縣政府警察局板橋分局通知其於97年3
    月8 日到案接受採尿送驗，結果呈鴉片類陽性反應，而偵悉
    上情。
二、案經臺北縣政府警察局板橋分局報請臺灣板橋地方法院檢察
    署檢察官偵查起訴，再經本院合議庭裁定進行簡式審判程序
    審理。
    理  由
一、按本件被告甲○○所犯為死刑、無期徒刑、最輕本刑為3 年
    以上有期徒刑以外之罪，其於準備程序進行中先就被訴事實
    為有罪之陳述，經告知簡式審判程序之旨，並聽取公訴人、
    被告之意見後，本院合議庭認宜由受命法官獨任進行簡式審
    判程序，爰依刑事訴訟法第273 條之1 第1 項規定，裁定進
    行簡式審判程序，合先敘明。
二、上揭犯罪事實，業據被告於本院準備程序中及審理時均坦承
    不諱，且其於97年3 月8 日18時41分許於臺北縣政府警察局
    板橋分局沙崙派出所為警所採集之尿液檢體，經送請臺灣檢
    驗科技股份有限公司遞以EIA 酵素免疫分析法初驗、GC/MS
    氣相層析質譜儀法複驗結果，確呈現嗎啡類陽性反應，有應
    受尿液採驗人尿液檢體採集送驗紀錄表影本、臺北縣政府警
    察局板橋分局偵辦毒品危害防制條例案被移送人姓名及代碼
    對照表及臺灣檢驗科技股份有限公司濫用藥物檢驗報告各1
    紙在卷可稽，堪信被告上開自白確與事實相符。次按毒品危
    害防制條例於92年7 月9 日修正公布，自93年1 月9 日起生
    效施行，其中第20條、第23條將施用毒品之刑事處遇程序，
    區分為「初犯」及「5 年內再犯」、「5 年後再犯」，依其
    立法理由之說明：「初犯」，經觀察、勒戒或強制戒治後，
    應為不起訴處分或不付審理之裁定；經觀察、勒戒或強制戒
    治執行完畢釋放後，「5 年內再犯」者，因其再犯率甚高，
    原實施之觀察、勒戒及強制戒治既已無法收其實效，爰依法
    追訴或裁定交付審理，至於經觀察、勒戒或強制戒治執行完
    畢釋放後，「5 年後再犯」者，前所實施之觀察、勒戒或強
    制戒治已足以遮斷其施用毒品之毒癮，為期自新及協助其斷
    除毒癮，仍適用「初犯」規定，先經觀察、勒戒或強制戒治
    之程序；從而依修正後之規定，僅限於「初犯」及「5 年後
    再犯」2 種情形，始應先經觀察、勒戒或強制戒治程序，倘
    被告於5 年內已再犯施用毒品案件，經依法追訴處罰，縱其
    第3 次（或第3 次以上）涉犯施用毒品案件之時間，在其初
    犯經觀察、勒戒或強制戒治執行完畢釋放5 年以後，仍不合
    於「5 年後再犯」之規定，且因已於「5 年內再犯」，顯見
    其再犯率甚高，原實施觀察、勒戒或強制戒治，無法收其實
    效，即應依該條例第10條處罰，有最高法院95年5 月9 日95
    年度第7 次刑事庭會議決定意旨可資參照。本件被告於88年
    間，因施用第二級毒品案件，經本院以88年度毒聲字第540
    號裁定送觀察、勒戒後，認無繼續施用毒品之傾向，於同年
    2 月22日釋放出所，並由臺灣板橋地方法院檢察署檢察官於
    88年2 月23日以88年度偵字第3275號為不起訴處分確定，復
    於觀察、勒戒執行完畢釋放後5 年內，再犯如事實欄所載之
    施用毒品案件，並經法院判處罪刑確定（詳如上述）等節，
    有臺灣高等法院被告前案紀錄表在卷足憑，足見被告於上開
    觀察、勒戒執行完畢釋放後5 年內已再犯施用毒品罪，就本
    件而言，顯不合於「5 年後再犯」之規定，且因已於「5 年
    內再犯」，顯見其再犯率甚高，原實施觀察、勒戒，已無法
    收其實效，自應依毒品危害防制條例第10條規定處罰。綜上
    所述，本案事證已臻明確，被告犯行洵堪認定。
三、核被告所為，係犯毒品危害防制條例第10條第1 項之施用第
    一級毒品罪；其施用前持有第一級毒品海洛因之低度行為，
    應為其施用之高度行為所吸收，不另論罪。查被告先前有如
    事實欄所載之前案有期徒刑科刑暨執行完畢情形，有臺灣高
    等法院被告前案紀錄表在卷可查，其於前案有期徒刑執行完
    畢後5 年內，故意再犯本案有期徒刑以上之罪，為累犯，應
    依刑法第47條第1 項規定加重其刑。爰審酌被告前經觀察、
    勒戒及刑之執行完畢後，猶另萌施用毒品犯意，再犯本罪，
    顯見其戒除毒癮之意志薄弱，且未衷心悛悔，漠視法令之禁
    制，恣意濫用毒品，其行可訾，惟尚知坦承犯行，兼衡其施
    用毒品之種類、期間、次數、動機、目的、手段等一切情狀
    ，量處如主文所示之刑，以資懲儆。另如犯罪事實欄所載之
    香菸，雖係被告持以犯本案施用第一級毒品罪所用之物，惟
    本院衡酌該物品並未扣案，復查亦無其他積極事證足資證明
    該等物品目前仍然存在（被告於準備程序中陳明業已丟棄滅
    失），爰不予宣告沒收，附此敘明。
據上論斷，應依刑事訴訟法第273 條之1第1 項、第299 條第1項
前段，毒品危害防制條例第10條第1 項、第23條第2 項，刑法第
11條前段、第47條第1 項，判決如主文。
本案經檢察官顏世翠到庭執行職務。
中    華    民    國    97    年    9     月    8     日
                  刑事第三庭  法  官  王屏夏
上列正本證明與原本無異。
如不服本判決，應於判決送達後10日內敘明上訴理由，向本院提
出上訴狀（應附繕本），上訴於臺灣高等法院。
                              書記官  陳金鳳
中    華    民    國    97    年    9     月    8     日


司法院資訊處製作；財團法人民間司法改革基金會備份。
